【裁判字號】    98,上訴,1157
【裁判日期】    981022
【裁判案由】    違反毒品危害防制條例
【裁判全文】
臺灣高等法院高雄分院刑事判決        98年度上訴字第1157號
上  訴  人
即  被  告  甲○○
                    （現另案於臺灣高雄第二監獄執行中）
選任辯護人  黃奉彬律師
上列上訴人因違反毒品危害防制條例等案件，不服臺灣高雄地方
法院98年度訴緝字第57號、98年度訴字第689 號中華民國98年7
月7 日第一審判決（起訴案號：臺灣高雄地方法院檢察署96年度
偵字第25214 號、追加起訴案號：同署98年度蒞追字第10號），
提起上訴，本院判決如下：
     主  文
上訴駁回。
     事  實
一、甲○○明知海洛因係屬毒品危害防制條例第2 條所列之第一
    級毒品，不得持有或販賣，竟意圖營利，基於販賣第一級毒
    品海洛因之犯意，以門號0000000000號行動電話作為販賣第
    一級毒品海洛因之聯絡電話，分別為下列行為：
  (一)甲○○於96年5 月19日17時2 分許，以上開門號0000000000
    號行動電話，與朱盈彰所使用之門號0000000000號行動電話
    聯絡後，在高雄縣鳳山市○○○路某處大廈停車場門口，以
    新臺幣（下同）6000元之價格，將第一級毒品海洛因2 包販
    賣與朱盈彰1 次，並將該2 包海洛因同時交付與朱盈彰，由
    朱盈彰交付現金6000元與甲○○。
  (二)甲○○於96年5 月21日13時40分許，以上開行動電話與朱盈
    彰所使用之上開行動電話聯絡後，在上址大廈停車場門口，
    以3000元之價格，將第一級毒品海洛因1 包販賣與朱盈彰1
    次，並將該1 包海洛因交付與朱盈彰，由朱盈彰交付現金30
    00元與甲○○。
  (三)甲○○於96年5 月22日8 時1 分許，以上開行動電話與朱盈
    彰所使用之上開行動電話聯絡後，在上址大廈停車場門口，
    以1500元之價格，將第一級毒品海洛因1 包販賣與朱盈彰1
    次，並將該1 包海洛因交付與朱盈彰，由朱盈彰交付現金15
    00元與甲○○。
  (四)甲○○於96年5 月28日12時17分許，以上開行動電話與朱盈
    彰所使用之上開行動電話聯絡後，在高雄縣鳳山市○○○路
    某處，以3000元之價格，將第一級毒品海洛因1 包販賣與朱
    盈彰1 次，並將該1 包海洛因交付與朱盈彰，由朱盈彰交付
    現金3000元與甲○○。
  (五)甲○○於96年8 月29日15時35分許，以上開行動電話與朱盈
    彰所使用之上開行動電話聯絡後，在高雄縣鳳山市○○○路
    某處大廈停車場門口，以1000元之價格，將第一級毒品海洛
    因1 包販賣與朱盈彰1 次，並將該1 包海洛因交付與朱盈彰
    ，由朱盈彰交付現金1000元與甲○○。
二、嗣經警於96年8 月29日20時35分許，在高雄縣鳳山市○○○
    路83號前停車場查獲甲○○，始查悉上情。
三、案經海岸巡防總局南部地區巡防局高雄縣機動查緝隊移請臺
    灣高雄地方法院檢察署檢察官偵查起訴及追加起訴。
     理  由
壹、證據能力之認定
一、關於證人朱盈彰警詢中陳述部分
  (一)按被告以外之人於審判外之言詞或書面陳述，除法律有規定
    者外，不得作為證據；被告以外之人（包括證人、鑑定人、
    告訴人、被害人及共同被告等）於檢察事務官、司法警察官
    或司法警察調查中所為之陳述，與審判中不符時，其先前之
    陳述具有較可信之特別情況，且為證明犯罪事實存否所必要
    者，得為證據，刑事訴訟法第159 條第1 項、第159 條之2
    分別定有明文。經查：證人朱盈彰於98年5 月26日原審審理
    中以證人身分具結時，就被告交付海洛因之原因，於原審證
    述係與被告合資購買，與其於警詢中陳述係向被告購買等情
    不符，衡以證人朱盈彰於警詢時，距案發之時較近，記憶較
    清晰，且無暇深思此間利害關係及法律適用，而未及設詞，
    又本案亦查無證人朱盈彰於上開警詢時，有遭到強暴、脅迫
    、利誘等外力影響其陳述任意性之情形，且證人朱盈彰於98
    年5 月26日審理中接受檢察官詰問時，出現未正面回答問題
    ，而以略帶微笑或奇異之表情，在未回答問題前反問檢察官
    「要我回答我向被告購買海洛因嗎」之類似言語，有預設立
    場而證述之情形，否則證人朱盈彰應可直接據實回答檢察官
    之詰問，何有預先藉反問檢察官以表示自己立場之必要，故
    本院認證人朱盈彰警詢之陳述，仍存在具有較可信之特別情
    況，且為證明犯罪事實存在所必要，依上開刑事訴訟法第15
    9 條之2 之規定，得為證據。
  (二)次按刑事訴訟法第196 條之1 第1 項規定，司法警察官、司
    法警察於調查犯罪情形時，得詢問證人，惟第2 項規定所逐
    一列明準用之有關條文，其中第100 之1 及第100 之2 並未
    在準用之列，同法第44條第1 項對於證人於審判中為陳述，
    明訂應予錄音或錄影，然於司法警察官、司法警察詢問證人
    時，則無必須錄音或錄影之明文，此應屬立法上之疏漏，是
    以，司法警察官、司法警察於詢問證人時，如仍予以錄音或
    錄影，自非法所不許，但究難僅因司法警察官、司法警察於
    詢問證人時，未全程連續錄音或錄影，即謂其所取得之供述
    筆錄為違背法定程序或得逕認其無證據能力（最高法院96年
    度台上字第6168號判決意旨參照）。查證人朱盈彰於97年3
    月13日第2 次之警詢筆錄，記載：「問：96年5 月28日下午
    12時17分22秒的電話通聯是否為你和甲○○的海洛因毒品買
    賣行為？答：是我用新台幣3000元跟甲○○購買海洛因, 而
    且是由甲○○本人拿海洛因給我的。」、「問：96年5 月28
    日下午12時17分22秒的電話通聯是否為你和甲○○的海洛因
    毒品買賣行為？答：是我用新台幣3000元跟甲○○購買海洛
    因, 而且是由甲○○本人拿海洛因給我的。地點是在瑞龍東
    路。」等語，然於該次警詢錄音中，未有證人朱盈彰與警方
    有上開問答之情形，有證人朱盈彰於97年3 月13日第2 次之
    警詢筆錄在卷，並經原審勘驗該次警詢錄音無誤，有審判筆
    錄可憑（98年度訴緝第57號卷第171 反、172 頁）。惟經證
    人即製作上開警詢筆錄時之詢問警員沈德中審理證述：我於
    97年3 月13日製作證人朱盈彰第2 次警詢筆錄時為詢問人，
    製作筆錄是同事陳朝陽，當時用以詢問證人朱盈彰之通聯譯
    文是一張一張的，可能是詢問結束，關掉錄音機後，發現還
    有一張96年5 月28日下午12時17分22秒之通聯譯文沒有問到
    ，才對證人朱盈彰補加詢問，並記載於該次筆錄上，在製作
    筆錄完成後，有給證人朱盈彰看過，沒問題後證人朱盈彰才
    在筆錄末行簽名，補問時因尚有很多人待製作筆錄，一時沒
    有注意錄音等語（98年度訴緝第57號卷第175 、175 反頁）
    ，參諸警詢同日證人朱盈彰至臺灣高雄地方法院檢察署接受
    檢察官訊問時，同樣證述於96年5 月28日在瑞隆東路交流道
    下面與被告交易海洛因，有偵訊筆錄可憑（97年度訴字第76
    9 號1 之1 卷第201 頁），且於97年3 月13日第2 次之警詢
    筆錄，證人朱盈彰緊接於筆錄記載末行處簽名，並筆錄中並
    無增填情形，有該次警詢筆錄在卷可憑，而證人朱盈彰於98
    年6 月16日審理亦證述上開警詢筆錄內容係屬實在等語，又
    於96年5 月28日12時17分22秒之通訊監察譯文中，被告與證
    人朱盈彰通話中並無提及交易地點在「瑞隆東路」，此觀上
    開通訊監察譯文即明，若非警詢時警方確有對證人朱盈彰進
    行詢問，製作筆錄警員應不可能得知其交易地點在「瑞隆東
    路」並記載於警詢筆錄，故證人沈德中證述於錄音結束後，
    發現漏問而對證人朱盈彰補行詢問並製作筆錄，僅補問時漏
    未錄音，應屬可信。是對於證人朱盈彰警詢筆錄之製作，就
    上開補問部分未予錄音（此與有錄音但內容與筆錄不符之情
    形有別），惟難謂其所取得之供述筆錄為違背法定程序或得
    逕認其無證據能力。
二、證人邱隆榮、朱盈彰於偵查中以證人身分具結而為陳述，被
    告及辯護人並未提及檢察官在偵查時有何不法取供之情形，
    且未釋明上開證述有顯不可信之情況，復於原審審理中經被
    告對證人邱隆榮、朱盈彰行使對質詰問權，從而證人邱隆榮
    、朱盈彰在偵查中之陳述，依刑事訴訟法第159 條之1 第2
    項之規定，得為證據。
三、被告門號0000000000號行動電話及證人朱盈彰門號00000000
    00號行動電話之通訊監察譯文，係警方人員依檢察官核發通
    訊監察書內容，所紀錄之文書，並無顯不可信之情況，依刑
    事訴訟法第195 條之4 第1 款規定，自有證據能力，均得為
    證據。
四、本判決以下所引用之傳聞證據，被告及辯護人於本院審理時
    均表示沒有意見且未於言詞辯論終結前聲明異議，本院審酌
    上開傳聞證據作成時，並無不法之情事，認為適當，依刑事
    訴訟法第159 條之5 第2 項規定，自有證據能力，均得為證
    據。
貳、實體部分：
一、訊據上訴人即被告甲○○固坦承有於96年5 月19日17時2 分
    15秒、同年月21日13時40分44秒、同年月22日8 時1 分3 秒
    、同年月28日12時17分22秒、同年8 月29日15時35分18秒分
    別5 次以行動電話與朱盈彰通聯談論海洛因，於各次通聯後
    交付海洛因與朱盈彰，並分別收受朱盈彰所交付之6000元、
    3000元、1500 元 、3000元、1000元之事實不諱，惟否認有
    何販賣第一級毒品之犯行，辯稱：伊交付海洛因給朱盈彰，
    係因與朱盈彰合資購買海洛因。經查：
  (一)門號0000000000號行動電話係被告甲○○所持用，經被告坦
    承在卷（警三卷第3 頁），而門號0000000000號行動電話係
    證人朱盈彰所持用，為證人朱盈彰證述明確在卷（98年度訴
    緝字第57號卷第86頁），經檢察官依法對門號0000000000號
    行動電話核發通訊監察書（監察期間自96年5 月14日起至96
    年9 月7 日止），得知於下列所示時間，被告以門號000000
    0000號行動電話與朱盈彰之門號0000000000號行動電話通聯
    ，於電話中商議毒品交易，此有通訊監察書（警三卷第35、
    38、41、44頁）及通訊監察譯文可參（警三卷第47至99頁）
    。其通話內容如下：
    1.於96年5 月19日17時2 分15秒，朱盈彰（通話時簡稱Ｂ）
      以上開門號行動電話撥打被告（通話時簡稱Ａ）前開門號
      行動電話，有以下對話：「Ｂ：喂哥仔嗎？Ａ：對。」、
      「Ｂ：我想說你有沒有辦法幫我分成2 個。Ａ：好。」、
      「Ｂ：謝謝。Ａ：哦。」、「Ｂ：謝謝。」等語；證人朱
      盈彰於97年3 月13日警詢中，經警方出示上開96年5 月19
      日17時2 分15 秒 之通訊監察譯文後證述：我於96年5 月
      19日17時許，在高雄縣鳳山市○○○路一個大廈停車場門
      口，以6000元向被告購買海洛因，由被告親自將2 包海洛
      因交給我，每包3000元等語（97年度訴字第769 號卷1 之
      1 卷第220 至222 頁）；於98年6 月16日審理中證述：我
      在96年5 月19日17時許即在上開電話通話後不久，在高雄
      縣鳳山市○○○路一處大廈停車場門口附近，以6000元價
      格向被告購買海洛因，我當場交付現金6000元給被告，而
      被告也當場同時交付價值6000元的海洛因給我，雙方以此
      方式達成交易海洛因，因我在電話中有要求被告分裝為2
      包，被告於交付時有將價值6000元的海洛因分裝為2 包等
      語（98年度訴緝字第57號卷第169 頁）；又譯文中「分成
      二個」，經證人朱盈彰警詢證述：係請被告將海洛因分成
      2 包等語（97年度訴字第769 號卷1 之1 卷第220 至222
      頁），且被告對於與朱盈彰上開通聯後，在高雄縣鳳山市
      ○○○路一處大廈停車場門口附近交付海洛因與朱盈彰，
      並向朱盈彰收取6000元，亦不否認。
    2.於96年5 月21日13時40分44秒，朱盈彰（通話時簡稱Ｂ）
      以上開門號行動電話撥打被告（通話時簡稱Ａ）上開門號
      行動電話，有以下對話：「Ｂ：喂，兄啊，我到了，因為
      我身上剩3900，我想說拿3000，我明天有一筆錢進來，才
      有辦法拿6 ，因為我拿了都是自己吃的，我沒有在出。Ａ
      ：好啦。」、「Ｂ：那3900可以拿嗎？Ａ：好啦。」等語
      ；證人朱盈彰於97年3 月13日警詢中，經警方出示上開96
      年5 月21日13時40分44秒之通訊監察譯文後證述：我於96
      年5 月21日13時許，在高雄縣鳳山市○○○路一個大廈停
      車場門口，以3000元向被告購買海洛因，由被告本人將海
      洛因交給我等語（97年度訴字第769 號卷1 之1 卷第220
      至222 頁）；於98年6 月16日審理證述：我在96年5 月21
      日13時許即在上開電話通話後不久，在高雄縣鳳山市○○
      ○路一處大廈停車場門口附近，以3000元價格向被告購買
      1 包海洛因，我當場交付現金30 00 元給被告，而被告也
      當場同時交付價值3000元的海洛因給我，雙方以此方式達
      成交易海洛因等語（98年度訴緝字第57 號 卷第169 頁）
      ；又依上開譯文內容，朱盈彰向被告表示「我拿了都是自
      己吃的」，可見朱盈彰向被告取拿之物，可供人食用，核
      與海洛因可供人施用之性質相符，且朱盈彰表示所拿海洛
      因之價值為3000元，與前開96年5 月19日通聯中所表示每
      包3000元之金額相同，又被告坦承與朱盈彰上開通聯後，
      在高雄縣鳳山市○○○路一處大廈停車場門口附近交付海
      洛因與朱盈彰，並向朱盈彰收取3000元。
    3.於96年5 月22日8 時1 分3 秒，朱盈彰（通話時簡稱Ｂ）
      以上開門號行動電話撥打被告（通話時簡稱Ａ）上開門號
      行動電話，有以下對話：「Ｂ：喂哥仔嗎？Ａ：對。」、
      「Ｂ：我彰仔啦。我想說我那一條6000的有沒有，下午2
      點才有辦法匯有沒有，我是想說先跟你拿1500好不好？現
      在在難過了。Ａ：好啦！」、「Ｂ：我到了再打給你。Ａ
      ：好啦。」、「Ｂ：好。」等語；證人朱盈彰於97年3 月
      13日警詢中，經警方出示上開96年5 月22日8 時1 分3 秒
      之通訊監察譯文後證述：我於96年5 月22日上午8 時許，
      在高雄縣鳳山市○○○路一個大廈停車場門口，以1500元
      向被告購買海洛因，由被告本人將海洛因交給我等語（97
      年度訴字第769 號卷1 之1 卷第220 至222 頁）；於98年
      6 月16日審理證述：我在96 年5月22日8 點多許即在上開
      電話通話後不久，在高雄縣鳳山市○○○路一處大廈停車
      場門口附近，以1500元價格向被告購買1 包海洛因，我當
      場交付現金1500元給被告，而被告也當場同時交付價值15
      00元的海洛因給我，雙方以此方式達成交易海洛因等語（
      98年度訴緝字第57號卷第169 、169 反頁）；且譯文中朱
      盈彰向被告表示「現在在難過了」而要提早拿1500等語，
      可知朱盈彰因身癮發作而感受難過，核與海洛因具有成癮
      性之特性相符；又被告對於與朱盈彰上開通聯後，在高雄
      縣鳳山市○○○路一處大廈停車場門口附近交付海洛因與
      朱盈彰，並向朱盈彰收取1500元，亦未爭執。
    4.於96年5 月28日12時17分22秒，朱盈彰（通話時簡稱Ｂ）
      以上開門號行動電話撥打被告（通話時簡稱Ａ）上開門號
      行動電話，有以下對話：「Ｂ：喂哥仔嗎？Ａ：對。」、
      「Ｂ：我彰仔，三啦。Ａ：好啦！」、「Ｂ：我現在就過
      去哦。Ａ：好。」等語；證人朱盈彰於97年3 月13日警詢
      中證述：96 年5月28日12時17分22秒之電話通聯，是我用
      3000元向被告購買海洛因，由被告本人拿海洛因給我，地
      點在瑞龍東路（應為瑞隆東路之誤）等語（97年度訴字第
      769 號卷1 之1 卷第220 至222 頁）；於98年6 月16日審
      理證述：我在96年5 月28日12點多許即在上開電話通話後
      不久，在高雄縣鳳山市○○○路某處，以3000元價格向被
      告購買1 包海洛因，我當場交付現金3000元給被告，而被
      告也當場同時交付價值3000 元 的海洛因給我，雙方以此
      方式達成交易海洛英等語（98年度訴緝字第57號卷第169
      反頁）；且被告不否認與朱盈彰上開通聯後，在高雄縣鳳
      山市○○○路某處交付海洛因與朱盈彰，並向朱盈彰收取
      3000元。
    5.於96年8 月29日15時35分18秒，朱盈彰（通話時簡稱Ｂ）
      以上開門號行動電話撥打被告（通話時簡稱Ａ）上開門號
      行動電話，有以下對話：「Ａ：喂。Ｂ：喂，兄喔。」、
      「Ａ：嗯。Ｂ：一。」、「Ａ：嗯。你等一下來我以前住
      這裡，郵局旁邊高速公路旁。Ｂ：好。」、「Ａ：要等一
      下。Ｂ：嗯。」等語；證人朱盈彰於97年3 月13日警詢中
      ，經警方出示上開96年8 月29日15時35分18秒之通訊監察
      譯文後證述：我於96年8 月29日15時許，在高雄縣鳳山市
      ○○○路一個大廈停車場門口，以1000元向被告購買海洛
      因，由被告本人將海洛因交給我等語（97年度訴字第769
      號卷1 之1 卷第220 至222 頁）；於98年6 月16日審理證
      述：我在96年8 月29日下午3 點多即在上開電話通話後不
      久，在高雄縣鳳山市○○○路一處大廈停車場門口附近，
      以1000元價格向被告購買1 包海洛因，我當場交付現金10
      00元給被告，而被告也當場同時交付價值1000元的海洛因
      給我，雙方以此方式達成交易海洛因等語（98年度訴緝字
      第57號卷第169 反頁）；且被告承認與朱盈彰上開通聯後
      ，在高雄縣鳳山市○○○路一處大廈停車場門口附近交付
      海洛因與朱盈彰，並向朱盈彰收取1000元。
  (二)再參以自證人朱盈彰警詢之日97年3 月13日，至98年6 月16
    日審理期日，已距1 年餘，而證人朱盈彰關於向被告購買海
    洛之證述，就海洛因交易之時間、地點、金額、方式等細節
    ，前後一致，若非屬實，證人朱盈彰應無法就多項事實之細
    節均能為前後一致之證述。且證人朱盈彰有施用毒品之前科
    ，於96年5 月5 日施用海洛因之犯行，遭原審以96年度訴字
    第3390號判刑確定，有朱盈彰臺灣高等法院被告前案紀錄表
    附卷可參，並經原審職權調取原審96年度訴字第3390號朱盈
    彰違反毒品危害防制條例案件全卷核閱無訛，有朱盈彰96年
    5 月6 日濫用藥物尿液檢體監管紀錄表、呈嗎啡陽性反應之
    高雄市立凱旋醫院96年5 月14日濫用藥物尿液檢驗報告在卷
    可參（原審96年度訴字第3390號全卷所附警卷第5 、6 頁）
    ，朱盈彰於96年5 月間確有施用海洛因之惡習，益見證人朱
    盈彰有向被告購買海洛因之動機，又朱盈彰與被告間，除購
    買海洛因外，並無任何事業、資金或感情之往來與糾紛，經
    證人朱盈彰審理證述明確，並為被告所不爭，證人朱盈彰信
    應無誣指被告之虞。
  (三)雖證人朱盈彰於98年5 月26日原審審理中證述：上開之通聯
    內容，我是與被告合資購買海洛因云云。惟查：
    1.證人朱盈彰於97年3 月13日警詢中明確證述分別於上開5
      次通聯後向被告購買海洛因，已如上述，於同日偵查中經
      檢察官提示上開96年5 月19日、同年月21日、同年月22日
      、同年月28日、同年8 月29日之通訊監察譯文後證述：這
      5 天都是我打電話給被告買毒品海洛因的通話，最多買60
      00元，最少買1000元，交易地點在高雄縣鳳山市○○○路
      一個大廈停車場門口，也有在瑞隆東路的交流道涵洞下面
      ，是由被告交付海洛因給我等語（97年度訴字第769 號卷
      1 之1 卷第201 、202 、220 至222 頁），核與證人朱盈
      彰於98年6 月16日原審審理中之證述購買海洛因之情節相
      符，是證人朱盈彰自始於警詢、偵查即證述向被告購買海
      洛因，並非合資購買。
    2.證人朱盈彰於98年5 月26日原審審理中，除證述與被告合
      資購買海洛因外，對於上開5 次通聯之對象是被告與證人
      朱盈彰、談論內容是海洛因、於上開時間與地點先後5 次
      均由被告親自交付海洛因及收取價金等事實，亦證述明確
      ，核與證人朱盈彰於警詢、偵查及98年6 月16日原審審理
      時之證述相同，可見證人朱盈彰在98年5 月26日原審審理
      之證述，除被告交付海洛因之原因，係證人朱盈彰向被告
      購買或是與被告合資購買一節，有所不同外，就其他事實
      部分之證述均前後一致，且查：
      (1)證人朱盈彰於98年5 月26日原審審理證述：伊與被告合
        資購買之原因，係合資的錢較多，購得之毒品較多，惟
        依上開5 次通訊監察譯文情形，可見朱盈彰與被告於96
        年5 月19日、21日、22日、28日之密集時間內聯絡購買
        海洛因，其所購得之毒品數量非多，始須於短期內多次
        購買，與一般合資購買在集合較多資金一次購買大量毒
        品而取得較便宜之價格，因購得較多之毒品而不須於短
        期內密集合資購買之情形未合。
      (2)且朱盈彰於5 次通聯中表示出資之金額由1000元至6000
        元，於98年5 月26日原審審理證述與被告合資之方式，
        是一人出一半資金合買毒品，如果屬實則其集資之金額
        僅2000元至1 萬2000元，與一般集資購買時須收集較多
        金額之情形不合，喪失集合大筆資金以取得較便宜價格
        之目的。
      (3)證人朱盈彰於98年5 月26日原審審理證述：我與被告合
        資購買毒品時，是用多少總價向賣家買海洛因我並不清
        楚，我不能確定我取得之海洛因份量，是以我出資額佔
        總出資額之比例所分得之份量等語，證人朱盈彰對於合
        資購買之總金額及自己於該次合資中應受分配之毒品份
        量均不清楚，與一般合資購買時，出資者必先約定各人
        之出資額及購得毒品後如何分配之情形不合。
      (4)又證人朱盈彰於98年5 月26日原審審理證述：合資購買
        時，在我以上開5 次通聯與被告聯絡後，約半小時到1
        小時內被告就將海洛因交給我，我同時將錢交給被告，
        可見被告於上開5 次通聯後之短時間內即交付海洛因給
        證人朱盈彰，若被告係合資後再與賣家聯絡購買、拿取
        海洛因，於時間上應不可能如證人朱盈彰證述之短時間
        內即可取得合資購買之海洛因並交付證人朱盈彰，且證
        人朱盈彰於拿取海洛因時始交付所謂合資之金額給被告
        ，與一般合資時須先交出自己出資額之情形不同。
      (5)證人朱盈彰於98年5 月26日原審審理復證述：合資購買
        之毒品賣家，並無要求須一定金額以上而出賣毒品，如
        果屬實，則向該毒品賣家購買毒品並無金額上限制，證
        人朱盈彰應可自行獨資向其購買，何須每次買毒必與被
        告合資，而被告何有隨時配合證人朱盈彰小額出資並提
        供自有資金以合資購買毒品之必要，且於各次譯文內容
        ，朱盈彰均表示要向被告拿毒品，不曾提及「合資」或
        「合買」等相關言詞。
      (6)證人朱盈彰於98年5 月26日原審審理證述受檢察官詰問
        過程，對於檢察官以一般正常方式詰問相關問題時，出
        現未正面回答問題，而以略帶微笑或奇異之表情，在未
        回答問題前反問檢察官「要我回答我向被告購買海洛因
        嗎」之類似言語，有審判筆錄可憑（98年度訴緝第57號
        卷第96頁），若證人朱盈彰於98年5 月26日原審審理證
        述時據實陳述，應對檢察官之詰問嚴謹直接正面回答，
        應不會出現微笑等奇異表情，且不直接回答問題反而先
        問檢察官有無要求其如何回答，可見證人朱盈彰於98年
        5 月26日原審審理證述前，應有受到被告之干擾，於該
        日審理證述時，內心在擔心據實陳述而遭被告報復及虛
        偽陳述而遭偽證處罰之間交互衝突，以致當庭出現不自
        然之奇異表情及未能直接回答而先反問檢察官之情形，
        益見證人朱盈彰於98年5 月26日遭被告勾串而為有利被
        告之不實證言，自非可取。
      (7)被告對於在密集之時間多次交付海洛因給證人朱盈彰、
        交付海洛因時始向證人朱盈彰收取6000元至1000元、向
        賣家購買海洛因時證人朱盈彰未一同前往、證人朱盈彰
        不知被告購買海洛因之總數量及被告交付海洛因與總數
        量之比例、不曾與證人朱盈彰共同秤量分裝海洛因等情
        ，均未爭執，顯與一般合資購買毒品時，須先向出資者
        收取金錢而集合大量資金後，始能向賣家購得大量毒品
        ，且出資人對於合資購買毒品之總數量及自己所得受分
        配之比例及數量，均應知悉始得維護自己利益之情形未
        合，又被告在未收取證人朱盈彰之海洛因價金前，即以
        自己資金購買海洛因，待證人朱盈彰交付6000元至1000
        元之少量金錢後，交付不明數量海洛因與證人朱盈彰，
        購買海洛因前未與證人朱盈彰協議合資金額、所購海洛
        因數量及分配比例，向賣家購買海洛因時證人朱盈彰不
        曾參與，購得海洛因後被告不曾向證人朱盈彰出示毒品
        總數量，不曾與證人朱盈彰共同秤量以分配購得之海洛
        因，均直接交付已分裝之海洛因給證人朱盈彰，於被告
        與證人朱盈彰交易海洛因過程，均不見合資購買之情節
        ，顯見證人朱盈彰所謂與被告合資購買海洛因，應非事
        實，被告辯稱與證人朱盈彰合資購買海洛因，應係推卸
        販毒罪責之詞，應非可信。
    3.證人朱盈彰於98年6 月4 日以自白書寄送原審，內容略以
      ：伊於98年5 月26日到庭證述時，因從法庭拘留室至法庭
      途中，被告與伊短暫交談，要求伊推翻伊在警詢、偵查中
      之前供，而伊與被告為舊識，被告知道伊之家人及住處，
      且證述時被告同時在庭，因顧慮自身及家人安全，怕遭被
      告報復，未敢據實證述遂推翻前供，於開庭後內心深感不
      安，故書寫自白書，請求於98年6 月16日庭訊時，法院得
      安排伊與被告隔離訊問，能在無安全顧慮下據實陳述等語
      ，有該自白書在卷（98年度訴緝字第57號卷第156 頁）。
      且查：證人朱盈彰於98年6 月3 日從臺灣屏東監獄出獄後
      ，搭火車至鳳山火車站，到位於鳳山火車站後面之海岸巡
      防總局南部地區巡防局高雄縣機動查緝隊，找對其進行警
      詢之承辦員警，詢問如果在法庭上幫被告脫罪，其是否會
      因此遭判刑，如欲寫自白書如何與法院書記官聯絡等情，
      經證人朱盈彰於98年6 月15日原審審理證述：因我向被告
      購買海洛因是實在，在98年5 月26 日 審理證述（即證稱
      與被告合資買海洛因）後，良心過不去，在98年6 月3 日
      出獄當日，我搭火車到鳳山火車站，正好海巡署（即海岸
      巡防總局南部地區巡防局高雄縣機動查緝隊）在鳳山火車
      站後面，我去找承辦警員，詢問我開庭時幫被告脫罪，會
      不會因此被判刑，警員對我說據實陳述即可，我才剛出獄
      ，不想為被告的案件而再次被關，想寫自白書給法院，但
      98年5 月26日開庭後我沒有本案承辦股書記官的聯絡電話
      ，所以我問警員如何聯絡書記官等語（98年度訴緝第57號
      卷第170 、170 反頁）；證人即製作97年3 月13日朱盈彰
      第1 次警詢筆錄之警員張力文於原審審理證述：我製作朱
      盈彰筆錄後至今日98年6 月16日開庭前，沒有再與朱盈彰
      見面，但我有聽隊上同仁說，朱盈彰在打電話到隊上，表
      示要到隊上找本案承辦警員說明毒品案情等語（98年度訴
      緝第57號卷第174 頁）；證人即製作97年3 月13日朱盈彰
      第2 次警詢筆錄時擔任詢問人之警員沈德中於原審審理證
      述：朱盈彰於今日98年6 月16日庭期前幾天，到我們隊上
      對我、承辦本案之王文和及同事楊明璋表示，朱盈彰在法
      庭上作不實陳述，希望寫信給法官，把98年5 月26日開庭
      情形說清楚，想知道本案承辦股為何股，要與書記官聯絡
      ，我當時對朱盈彰表示請據實陳述，並告知本案由列股承
      辦等語（98年度訴緝第57號卷第176 頁），核與證人朱盈
      彰證述其至海岸巡防總局南部地區巡防局高雄縣機動查緝
      隊詢問相關事項之情節大致相符，另朱盈彰出獄日期為96
      年6 月3 日，有其前案紀錄表在卷可參，而上開自白書於
      96年6 月4 日投郵，經原審於96年6 月5 日收受，有該自
      白書信封上郵戳及自白書上原審收文戳章可憑，可見朱盈
      彰於出獄後立即主動至海岸巡防總局南部地區巡防局高雄
      縣機動查緝隊詢問聯絡法院之方式，非因警方通知所致，
      若係因警方通知到場，因須有送達通知書之作業時間，不
      可能使朱盈彰出獄當日立即至上開查緝隊，且朱盈彰於出
      獄翌日即98年6 月4 日立即書寫上開自白書並投郵，若非
      朱盈彰於98年5 月26日之證述過程有所不實，內心甚感不
      安，應不會於出獄後急於向法院表明內心真正想法，故證
      人朱盈彰證述：該自白書係我親自書寫，於98年5 月26日
      審判期日後，並無任何人要求我書寫自白書刻意再次到庭
      誣指被告等語（98年度訴緝字第57號卷第168 反頁），應
      堪採信，故證人朱盈彰於出獄後立即主動前往上開查緝隊
      ，本於自由意願書寫自白書並寄送原審，並非因出獄後，
      遭警方施以壓力後所為，辯護人主張上開自白書係因證人
      朱盈彰出獄後遭警方壓力始出具，應非可採。
    4.證人朱盈彰於98年6 月16日原審審理中除明確證述向被告
      購買海洛因5 次之事實，並證述：我於98年5 月26日審理
      中沒有據實陳述，因當天我與被告在開庭前法警從羈押室
      提解到法庭的途中，被告趁法警沒有注意的時候，在樓梯
      轉角要我證稱合資購買海洛因，因上午我未被訊問，先提
      解羈押室，待被告同日上午訊畢而至羈押室時，在羈押室
      喊我的名字，然後張開手掌對我左右搖擺，舉起二隻食指
      互相對指，意指我們合買海洛因，在同日下午我第2 次與
      被告提解到法庭時，被告的手被銬在後面，以張開二隻手
      掌左右搖擺示意不要證述海洛因是向被告買的，又在樓梯
      口對我說海洛英是合資買的等語（98年度訴緝字第57號卷
      第168 反頁）。又原審98 年5月26日審理期日，證人朱盈
      彰正在臺灣屏東監獄另案執行中，被告在臺灣高雄第二監
      獄另案執行中，當日上午及下午先後將證人朱盈彰與被告
      提解到法庭一情，有前開朱盈彰臺灣高等法院被告前案紀
      錄表、98年5 月26日審判筆錄在卷可參，且原審羈押室設
      於原審地下室，為法院職務上所知悉之事實，核與證人朱
      盈彰證述伊於98年5 月26日上午、下午分別與被告一同由
      羈押室提解到法庭開庭及中午同時在羈押室之過程相符，
      被告利用同時提解到法庭及在羈押室時之機會與證人朱盈
      彰進行勾串，即有可能；且證人朱盈彰就被告在98年5 月
      26日數次對伊進行勾串，對於各次勾串時被告所用口頭或
      手勢之方式，具體詳細描述，勾串之過程與提解之過程及
      羈押室內之現場環境相符，若非證人朱盈彰確實見聞被告
      所為上開勾串，應無法憑空虛編與提解過程及羈押室現場
      環境相符之內容。顯見證人朱盈彰於98年5 月26日審理證
      述前遭被告勾串，以致證述與被告合資購買海洛因之不實
      證述，應可認定。被告於本院聲請調取原審法院98年5 月
      26 日 候審羈押室之監視錄影帶以查上情，經原審函覆：
      因超過保存期限，已無法調閱等情，有原審98年9 月28日
      雄院高政字第0980000059號函在卷可考。
  (五)辯護人主張警方於製作證人朱盈彰97年3 月13日第1 、2 次
    警詢筆錄時，有誘導詢問情形，惟經原審勘驗97年3 月13日
    第1 、2 次警詢錄音，可見警方詢問時，均由證人朱盈彰自
    由陳述，且於第2 次警詢時，警方提示相關通訊監察譯文供
    證人朱盈彰閱覽後再就內容加以詢問，證人朱盈彰依譯文內
    容回答警方詢問，警方再依證人朱盈彰之回答加以確認其真
    意，難認警方於製作證人朱盈彰97年3 月13日第1 、2 次警
    詢筆錄時有誘導情事，又證人朱盈彰於97年3 月13日到場製
    作警詢筆錄，距其向被告購買海洛因施用之時即96年5 月19
    日、21日、22日、28日及同年8 月29日，已有6 至10個月，
    逾得由尿液檢驗毒品反應之期間，故警方未對證人朱盈彰採
    尿送驗，並無違常，且97年3 月13日警詢後證人朱盈彰至臺
    灣高雄地方法院檢察署接受檢察官訊問時，並無提及在警詢
    中有遭警方施以強暴、脅迫或其他不正方法，又證人朱盈彰
    於97年3 月13日前後2 次接受警詢時，警方詢問之聲調和緩
    ，其回答時口氣平順，並無緊張、畏懼或不安之語調，且緊
    接警方詢問後立即回答，並無遲疑或中途更改回答內容之情
    形，此經本院勘驗證人朱盈彰於97年3 月13日前後2 次警詢
    錄音內容無誤，可見證人朱盈彰於警詢時並無受到強暴、脅
    迫或不正方法之壓力，辯護人以警方對證人朱盈彰加以誘導
    訊問，且未對證人朱盈彰採尿，係因警方以採尿送驗方式脅
    迫證人朱盈彰為不利於被告之證述，而質疑證人朱盈彰證述
    不可信，應非可採。
三、再按販賣毒品係政府嚴予查緝之違法行為，且第一級毒品海
    洛因可任意分裝或增減其重量，而每次買賣之價量，亦隨時
    依雙方關係之深淺、當時之資力、需求程度及對行情之認知
    等因素，機動調整，因之販賣之利得，除經被告坦承犯行，
    或帳冊價量均記載明確外，委難查得實情，是縱未確切查得
    販賣賺取之實際差價，但除別有事證，足認係按同一價格轉
    讓，確未牟利之情形外，尚難執此認非法販賣之事證有所不
    足，致知過坦承者難辭重典，飾詞否認者反得逞僥倖，而失
    情理之平；且第一級毒品海洛因之價格不低，取得不易，凡
    為販賣之不法行為者，苟無利可圖，應無甘冒持有毒品遭查
    獲之極大風險，從事此買賣工作，是其販入之價格必較售出
    之價格低廉，而有從中賺取買賣差價牟利之意圖及事實，應
    屬符合論理法則而不違背社會通常經驗之合理判斷。被告先
    後5 次出賣海洛因與朱盈彰，其價格由1000元至6000元不等
    ，朱盈彰各次取得之海洛因隨價格之高低而不同，經證人朱
    盈彰證述明確在卷（98年度訴緝字第57號卷第88頁），而於
    上開96 年5月21日13時40分44秒及96年5 月22日8 時1 分3
    秒之通訊監察譯文中，朱盈彰均表示因錢不夠買預定份量之
    海洛因時，被告僅依朱盈彰之現金而交付海洛因，並無交付
    額外之海洛因，可見被告依收取金額之高低秤量對應份量之
    海洛因以交付朱盈彰，顯係在海洛因成本及營利計算下，始
    須對海洛因精細秤量以分裝，且販賣海洛因罪責極重，若無
    利可圖，被告應無甘冒遭查獲之風險，從事買賣，故被告分
    別出售第一級毒品海洛因與朱盈彰之交易，均具有營利之意
    圖，亦堪認定。
四、綜上，被告上開所辯，無非卸責之詞，應非可採，被告意圖
    營利，販賣第一級毒品海洛因5 次之犯行，事證明確，實堪
    認定，應依法論科。
、論罪科刑
一、新舊法比較
  (一)被告於前揭事實欄一所示之行為後，毒品危害防制條例亦於
    98年5 月20日修正公佈，又因本次修法並未明定法律生效施
    行日期，致關於本次修正毒品危害防制條例條文應自何時起
    生效施行發生爭議。雖毒品危害防制條例第36條明定「本攸
    自公布後六個月施行」，惟查：毒品危害防制條例第36條係
    該條例係於92年7 月9 日修正時所制定，其立法理由謂：「
    依本條例新修正之規定，法務部需會同衛生署成立審議委員
    會每3 個月定期檢討調整毒品之分級及品項，而本次新增第
    四級毒品，有需要在新法施行前先經該審議會檢討後再調整
    公佈，且依修正條文亦有必要再訂定相關子法及修正相關法
    規，以配合本條例之施行，故亦有需要預留適當緩衝期，以
    利訂頒相關子法及相關法規之配合修正」，是前揭毒品危害
    防制條例第36條所稱「自公布後6 個月施行」之法律，即應
    專指92年7 月9 日該次全面修正毒品危害防制條例之條文，
    而該條於毒品危害防制條例本次修正時並未再做修訂或變更
    ，於立法理由亦未說明本次修正條文係依該條例第36條規定
    ，於修正後6 個月始生效之要旨，故應認本次毒品危害防制
    條例之修正並未訂定生效日期。
  (二)再按中央法規標準法第13條雖規定：「法規明定自公布日或
    發布日施行者，自公布或發布之日起算至第3 日起發生效力
    」，而於法規未明示自公布日或發布日施行之情形，應僅能
    解為立法機關者之意思為該法規從公布日立刻生效，否則立
    法者當會另定其他生效日期，從而本院認為毒品危害防制條
    例98年5 月20日修正公布之條文，當適用中央法規標準法第
    13條規定，認為應自公布日起算第3 日生效，該條例係自98
    年5 月20日修正公布，則生效施行日即應為同年月22日，本
    院判決於該條例施行後，於適用相關修正條文時，自有新舊
    法律比較適用之問題。
  (三)按修正前毒品危害防制條例第4 條第1 項規定：製造、運輸
    、販賣第一級毒品者，處死刑或無期徒刑；處無期徒刑者，
    得併科新臺幣一千萬元以下罰金；而依修正後同條項規定：
    製造、運輸、販賣第一級毒品者，處死刑或無期徒刑；處無
    期徒刑者，得併科新臺幣二千萬元以下罰金。是以經比較新
    舊法律適用之結果，自以修正前即行為時之毒品危害防制條
    例對被告較為有利，故本案自應適用修正前即被告行為時毒
    品危害防制條例之規定。
二、核被告所為，係犯修正前毒品危害防制條例第4 條第1 項之
    販賣第一級毒品5 罪。被告為販賣第一級毒品海洛因而持有
    第一級毒品海洛因之低度行為，為販賣第一級毒品海洛因之
    高度行為所吸收，不另論罪。被告所犯上開5 次販賣第一級
    毒品罪間，其犯意各別，行為互殊，均應分論併罰。再被告
    所犯5 次販賣第一級毒品罪，固均屬法定本刑死刑或無期徒
    刑之罪，然同為販賣第一級毒品之人，其原因動機不一，犯
    罪情節未必盡同，或有大盤毒梟者，亦有中、小盤之分，甚
    或僅止於吸毒者友儕間為求互通有無之有償轉讓者亦有之，
    其販賣行為所造成危害社會之程度自屬有異，法律科處此類
    犯罪，所設之法定最低本刑卻同為「無期徒刑，得併科新臺
    幣一千萬元以下罰金」，不可謂不重，而被告販賣海洛因之
    對象僅有1 人（朱盈彰），其販賣之對象及次數，尚非極多
    ，販賣海洛因所得合計僅1 萬4500元，獲利尚非甚豐，尚非
    屬一般大毒梟，依其犯罪情節，若均處以法定最低刑度無期
    徒刑，衡以一般社會觀念，顯然過重，客觀上不無可憫，爰
    依刑法第59條規定，就被告所犯5 次販賣第一級毒品罪，皆
    減輕其刑。
三、原審因而適用修正前毒品危害防制條例第4 條第1 項、第19
    條第1 項，刑法第11條、第2 條第1 項前段、第59條、第51
    條第5 款之規定，並審酌被告明知毒品對人體之危害性，仍
    為圖一己私利而販賣第一級毒品海洛因，足以助長吸食毒品
    之氾濫，並戕害他人身心，危害社會治安及善良風氣，被告
    就販賣第一級毒品5 罪，均猶矢口否認犯行，又被告所販賣
    之次數雖有5 次，惟其出賣對象僅有1 人，金額均在1000元
    至6000 元 ，合計僅1 萬4500元，所出賣之毒品應非巨量，
    並參酌販賣次數、數量及獲利情形等其他一切情狀，各分別
    量處有期徒刑15年6 月，並定其應執行有期徒刑20年。並認
    被告犯5 次販賣第一級毒品罪分別所得之對價6000元、3000
    元、1500元、3000元、1000元，合計1 萬4500元，雖均未扣
    案，惟仍應依毒品危害防制條例第19條第1 項規定，均宣告
    沒收，如全部或一部不能沒收時，各以其財產抵償之。門號
    0000000000號之行動電話（含SIM 卡）1 具，為被告前配偶
    洪麗花所有，經被告於警詢供明（警三卷第3 頁），非屬被
    告所有，爰不為沒收之宣告。查獲之第一級毒品海洛因5 包
    （驗後淨重合計3.23公克）、甲基安非他命之晶體3 包（驗
    後淨重共計4.68公克）、電子磅秤1 台、吸食器1 支，為被
    告供自己施用海洛因及甲基安非他命使用之物，經被告供明
    在卷，又被告96年8 月29日遭查獲時所採集尿液經送驗，結
    果呈甲基安非他命、可待因及嗎啡陽性反應，有高雄市市凱
    旋醫院編號A00000000 號濫用藥物尿液檢驗報告可考（96年
    度毒偵字第9496號卷第13頁），可見被告確有施用海洛因及
    甲基安非他命，且經原審於被告另案涉犯施用毒品案件認定
    為供被告施用海洛因及甲基安非他命所用而分別宣告沒收銷
    燬及沒收，並已執行完畢，有原審96年度訴字第5475號判決
    、臺灣高雄地方法院檢察署檢察官扣押（沒收）物品處分命
    令附卷可稽，是上開海洛因5 包（驗後淨重共計3.23公克）
    、甲基安非他命之晶體3 包（驗後淨重共計4.68公克）、電
    子磅秤1 台、吸食器1 支均與本案販賣第一級毒品之犯行無
    關，爰不為沒收銷燬或沒收之諭知。經核原審此部分判決認
    事用法並無不合，量刑亦屬適度，被告上訴意旨，仍執前詞
    ，否認犯罪，指摘原審此部分判決不當，為無理由，應予駁
    回。
據上論斷，應依刑事訴訟法第368條，判決如主文。
本案經檢察官蔡國禎到庭執行職務。
中    華    民    國    98    年    10    月    22    日
                  刑事第九庭    審判長法  官  莊秋桃
                                      法  官  范惠瑩
                                      法  官  謝宏宗
以上正本證明與原本無異。
如不服本判決應於收受本判決後10日內向本院提出上訴書狀，其
未敘述上訴理由者，並得於提起上訴後10日內向本院補提理由書
狀（均須按他造當事人之人數附繕本）「切勿逕送上級法院」。
中    華    民    國    98    年    10    月    23    日
                                      書記官  蘇恒仁
附錄本判決論罪科刑法條：
毒品危害防制條例第4條第1項
製造、運輸、販賣第一級毒品者，處死刑或無期徒刑；處無期徒
刑者，得併科新臺幣 2 千萬元以下罰金。


司法院資訊處製作；財團法人民間司法改革基金會備份。
